【裁判字號】    98,重上更(二),49
【裁判日期】    991207
【裁判案由】    確認通行權存在
【裁判全文】
臺灣高等法院臺中分院民事裁定  98年度重上更(二)字第49號
上  訴  人  黃士辨
訴訟代理人  謝錫深律師
            吳天富律師
被 上訴 人  蘇金
訴訟代理人  楊永吉律師
複 代理 人  陳瑞雲
上列當事人間請求確認通行權存在事件，上訴人對於民國九十五
年十一月二十四日臺灣臺中地方法院第一審判決（九十四年度訴
字第一三六八號），提起上訴，經最高法院第二次發回更審，被
上訴人另為訴之追加，本院於九十九年十一月二十三日言詞辯論
終結，就追加之訴，本院裁定如下：
    主  文
被上訴人追加之訴駁回。
追加之訴訟費用由被上訴人負擔。
    理  由
一、按訴之變更或追加，非經他造同意，不得為之。但第二百五
    十五條第一項第二款至第六款情形，不在此限。又訴狀送達
    後，原告不得將原訴變更或追加他訴。但有下列各款情形之
    一者，不在此限：一被告同意者。二請求之基礎事實同一者
    。三擴張或減縮應受判決事項之聲明者。四因情事變更而以
    他項聲明代最初之聲明者。五該訴訟標的對於數人必須合一
    確定時，追加其原非當事人之人為當事人者。六訴訟進行中
    ，於某法律關係之成立與否有爭執，而其裁判應以該法律關
    係為據，並求對於被告確定其法律關係之判決者。七不甚礙
    被告之防禦及訴訟之終結者。民事訴訟法第四百四十六條第
    一項、第二百五十五條第一項規定甚明。
二、本件被上訴人原依民法第七百八十七條規定，主張上訴人應
    將坐落系爭土地上之地上物拆除，嗣於本院審理時，依民事
    訴訟法第四百四十六條第一項、第二百五十五條第一項第二
    、七款之規定，追加依民法第七百六十七條中段、第一百七
    十九條、第一百八十四條第一項前段為請求權之依據（本院
    卷(一)第四二頁）。惟所稱請求之基礎事實同一者，係指變更
    或追加之訴與原訴之主要爭點有其共同性，各請求利益之主
    張在社會生活上可認為同一或關連，而就原請求之訴訟及證
    據資料，於審理繼續進行在相當程度範圍內具有同一性或一
    體性，得期待於後請求之審理予以利用，俾先後兩請求在同
    一程序得加以解決，避免重複審理，進而為統一解決紛爭者
    ，即屬之。經查被上訴人於原審係本於袋地通行權之法律關
    係而為請求，然其所追加上揭法律關係，顯然與原訴之主要
    爭點並非有其共同性，各請求利益之主張在社會生活上並無
    可認為同一或關連，而就原請求之訴訟及證據資料，於審理
    繼續進行在相當程度範圍內，亦不具有同一性或一體性，自
    不得期待於後請求之審理予以利用，足見其追加請求之基礎
    事實，與原請求之基礎事實並非同一，且上訴人業已表明不
    同意被上訴人為訴之追加（本院卷(一)第三五頁、卷(二)第一一
    ０頁至第一一三頁），而民事訴訟法第二百五十五條第一項
    第七款規定，於第二審訴訟程序並不適用，揆諸上開規定即
    明，不待贅論。從而被上訴人主張依民事訴訟法第四百四十
    六條第一項、第二百五十五條第一項第二款、第七款規定，
    為前揭追加之請求，尚有未合，應予駁回。至上訴人聲明上
    訴部分，本院另行審結，併予敘明。
三、據上論結，本件被上訴人追加之訴為不合法。依民事訴訟法
    法第九十五條、第七十八條，裁定如主文。
中    華    民    國    99    年    12    月    7     日
                民事第五庭    審判長法  官  李寶堂
                                    法  官  古金男
                                    法  官  王重吉
以上正本係照原本作成。
被上訴人得抗告。
如不服本裁定應於裁定送達後10日內向本院提出抗告理由狀（須
按他造人數附具繕本），並繳納抗告裁判費新台幣1,000元。
                                    書記官  瑞芳
中    華    民    國    99    年    12    月    8     日
                                                      Ｖ

司法院資訊處製作；財團法人民間司法改革基金會備份。
